臺灣臺北地方法院民事判決　　　　　　　　　　　　九十三年度重訴字第三二五號
　　原　　　告　大眾商業銀行股份有限公司
　　法定代理人　乙○○
　　訴訟代理人　丙○○
　　　　　　　　甲○○
　　被　　　告　戊○○
　　　　　　　　己○○
　　右二人共同
　　訴訟代理人　謝易達律師
右當事人間清償借款事件，本院於中華民國九十三年七月十三日言詞辯論終結，判決
如下：
    主    文
被告應於繼承丁○○遺產範圍內連帶給付原告新台幣壹仟零拾貳萬零陸佰伍拾肆元
元，及如附表所示之利息、違約金。
原告其餘之訴駁回。
訴訟費用由被告於繼承丁○○遺產範圍內連帶負擔。
    事  實  及  理  由
一、原告主張：訴外人丁○○於民國九十年九月二十四日向原告借用新台幣（下同）
    一千零三十三萬元，約定自九十年九月二十四日起至一百一十五年九月二十四日
    止，按月平均攤還本息，利息自九十年九月二十四日起至九十二年九月二十四日
    止，按原告基本放款利率減年息百分之二點○一（即年息百分之六點五），自九
    十二年九月二十五日起至清償日止，按原告基本放款利率減年息百分之一點二六
    （即年息百分之七點二五）計算，嗣後如原告基本放款利率調整時，自調整日起
    按原告新通告基本放款利率計付利息；另訴外人丁○○同時並與原告約定以八百
    萬元額度為上限之循環借款，利息按原告基本放款利率減年息百分之○點二六（
    即年息百分之八點二五）計算，以上借款如未按期給付，即喪失期限利益，全部
    債務視為到期，逾期在六個月以內者，按上開利率百分之十，超過六個月以上者
    ，按上開利率百分之二十計付違約金。詎訴外人丁○○自九十一年六月二十四日
    起即未按期攤還本息，總計尚欠原告一千零三十二萬零六百五十四元及如附表所
    示之利息及違約金迄未清償，依上開約定，本件借款應視為全部到期，惟訴外人
    丁○○已於九十一年五月二十五日死亡，被告為其繼承人，依法自應於繼承訴外
    人丁○○之遺產範圍內，對訴外人丁○○之債務連帶負清償之責，屢向被告催討
    ，均無效果，為此本於消費借貸及繼承之法律關係提起本件訴訟等語，並聲明求
    為判決命被告連帶給付原告一仟零三十二萬零六佰五十四元，及如附表所示之利
    息、違約金。被告則以：對原告請求之金額並不爭執，惟因訴外人丁○○已於九
    十一年五月二十五日死亡，被告已開具遺產清冊向法院聲請限定繼承，故被告對
    本件債務，應在訴外人丁○○遺產範圍內清償，原告不得就被告之自有財產求償
    ，又訴外人丁○○之遺產金額（即被告向國稅局申報之金額）僅為八百四十五萬
    二千九百六十二元等語，資為抗辯，並聲明：原告之訴駁回。
二、本件原告主張被告為訴外人丁○○之繼承人，訴外人丁○○積欠原告如訴之聲明
    所示之金額，迄未清償之事實，已據其提出不動產擔保借款合約、收息紀錄查詢
    單、放款明細、繼承系統表及
    期間向本院辦理限定繼承，經本院以九十一年度繼字第六四二號裁定准許之事實
    ，亦據其提出遺產稅繳納證明書、限定繼承裁定等為證，並經本院依職權調閱本
    院九十一年度繼字第六四二號卷宗審核屬實，復均為兩造所不爭執，亦堪信為真
    實。
三、按消費借貸之借用人，應於約定期限內，返還與借用物種類、品質、數量相同之
    物，民法第四百七十八條前段定有明文；次按，繼承人自繼承開始時起，承受被
    繼承人財產上之一切權利義務，對於被繼承人之債務，負連帶責任；繼承人得限
    定以因繼承所得之遺產，償還被繼承人之債務。繼承人有數人，其中一人主張為
    前項限定之繼承時，其他繼承人視為同為限定之繼承。為限定之繼承者，其對於
    被繼承人之權利、義務，不因繼承而消滅。民法第一千一百四十八條前段、第一
    千一百五十三條第一項、第一千一百五十四條分別定有明文。又，限定繼承之繼
    承人，仍應繼承被繼承人之債務全額，僅以因繼承所得之遺產為限度，負償還責
    任，即限定繼承人非無債務，僅其責任有限而已。限定繼承債權人，得就債權全
    額為裁判上及裁判外一切請求。惟債權人起訴請求，繼承人如提出限定繼承之抗
    辯時，法院應為保留的給付（於繼承財產限度內為給付）之判決，最高法院八十
    六年度台上字第二五八號判決著有明文可參。訴外人即被告之被繼承人丁○○既
    與原告間定有消費借貸契約，原告亦已依約撥款，訴外人丁○○自應按期清償，
    惟訴外人丁○○並未依約履行，尚欠如主文第一項所示之金額尚未清償，被告為
    訴外人丁○○之繼承人，且已依法辦理限定繼承，揆諸前開說明，自應就前開金
    額，於繼承訴外人丁○○之遺產範圍內，連帶負清償之責。至於訴外人丁○○遺
    產之確切數額，僅係日後原告得為執行之標的及得受償數額之問題，依前開說明
    ，對於被告應繼承訴外人丁○○債務全額一節，並無影響，併此敘明。從而，原
    告依消費借貸及繼承之法律關係，請求被告於繼承丁○○之遺產範圍內，連帶給
    付借款壹仟零拾貳萬零陸佰伍拾肆元，及如附表所示之利息、違約金，即屬正
    當，應予准許；逾此部分之請求則屬無據，應予駁回。
四、據上論結：原告之訴為一部有理由，一部無理由，並依民事訴訟法第七十九條、
    第八十五條第二項，判決如主文。
中　　　華　　　民　　　國　　九十三　　年　　　七　　　月　　二十七　　日
                                    民事第六庭  法  官    陳怡雯
正本係照原本作成
如對本判決上訴，須於判決送達後廿日內向本院提出上訴狀
中　　　華　　　民　　　國　　九十三　　年　　　七　　　月　　二十七　　日
                                                書記官    謝梅琴
